【裁判字號】    98,交聲,243
【裁判日期】    980304
【裁判案由】    交管條例聲異
【裁判全文】
臺灣板橋地方法院交通事件裁定    98年度交聲字第242、243號
原處分機關  交通部公路總局臺北區監理所板橋監理站
異  議  人  甲○○
上列異議人因違反道路交通管理處罰條例案件，對於交通部公路
總局臺北區監理所，於民國98年1 月17日以板監裁字第裁41-C00
000000、41-C00000000號違反道路交通管理事件裁決書所為之處
分，聲明異議，本院裁定如下：
    主    文
異議均駁回。
    理    由
一、異議意旨略以：異議人即受處分人甲○○於民國97年11月19
    日凌晨2 時15分許，駕駛車號323-BND 號重機車，行經板橋
    市環河橋、環河路口時，雖不確定該處號誌為何，然並無不
    服稽查而逃逸之事實，係因當時見1 人突然出現在車道吹哨
    喝令停車，異議人無法判斷該名男子是否係警察，且認警察
    於深夜取締違規有違常情，始未停車，非故意逃逸，爰聲明
    異議，請求撤銷原處分云云。
二、按汽車駕駛人，行經有燈光號誌管誌之交岔路口闖紅燈者，
    處新臺幣（下同）1,800 元以上5,400 元以下罰鍰；次按汽
    車駕駛人，駕駛汽車有違反本條例之行為，經交通勤務警察
    制止時，拒絕停車接受稽查而逃逸者，除按各該條規定處罰
    外，處3,000 元以上6,000 元以下罰鍰；又汽車駕駛人有上
    開情形者，除依原條款處罰鍰外，並予分別記違規點數3 點
    、1 點，道路交通管理處罰條例第53條第1 項、第60條第1
    項、第63條第1 項第1 款、第3 款分別定有明文。又前所謂
    汽車，依同條例第3 條第8 款規定，包括機器腳踏車。經查
    ：
  (一)異議人駕駛前述重機車，於上開時地，行經設有燈光號誌管
    制之路口闖紅燈，經警攔停卻拒絕停車受稽查並逃逸之事實
    ，業經證人即當場舉發之台北縣政府警察局板橋分局大觀派
    出所員警吳建緯到庭證稱：當天我與另一名同事一起執行路
    檢勤務，看到板橋市環河橋、環河路口號誌已轉換成紅燈約
    10多秒，異議人才闖越該紅燈，朝我們所在之僑中一街駛來
    ，我即高舉指揮棒，再平舉揮舞2 次及吹哨2 聲示意停車，
    但異議人卻在我前方約5 至8 公尺處迴轉逃逸，所以我們才
    逕行舉發本件違規等語明確（見本院(一)卷第23頁）。並有台
    北縣政府警察局97年11月19日北縣警交字第C00000000 號、
    第C00000000 號舉發違反道路交通管理事件通知單、板橋分
    局98年1 月14日北縣警板交裁字第0980000973號函、事件現
    場簡圖各1 份在卷可按（見本院(一)卷第8 、9 、25頁），是
    異議人確有本件闖紅燈及不服稽查而逃逸之違規事實，均堪
    認定。
  (二)異議人固不否認有看到男子在路上吹哨攔停之事實，惟矢口
    否認有何拒受稽查而逃逸之事實，辯稱：無法確認攔停者係
    警察，且深夜開單違背常情，為顧及安全致未停車云云。然
    按警察勤務之實施，應晝夜執行；又警察巡邏勤務為劃分巡
    邏區（線），由服勤人員循指定區（線）巡視，以查察奸宄
    ，防止危害為主；並執行檢查、取締、盤詰及其他一般警察
    勤務，警察勤務條例第3 條、第11條第2 款分別定有明文。
    則警察之勤務既無分晝夜，又巡邏勤務並包括執行檢查、取
    締、盤詰在內，從而本件員警於夜間執行路檢，並於發現違
    規時予以取締，核與前開規定相符，且屬一般常見之情形，
    難認有何違背常情之處。另證人吳建緯亦已證稱：當天我們
    將巡邏車停在板橋市○○○街路邊執行路檢勤務時，有把巡
    邏燈、車燈全部打開，我和同事則是身著警用反光透氣雨衣
    制服站在路上，異議人駛近時，我還有揮舞發亮的指揮棒及
    吹哨，而且異議人闖越號誌地點及我所在位置，兩處都有路
    燈照明等語（見本院(一)卷第23、24頁），本院審酌證人吳建
    緯對於本件違規如何發現、舉發經過、異議人行進、逃逸方
    向等情，於當日庭期均已提出詳盡之說明，且本身又屬執行
    公務之警員，原受有行政懲處之監督，嗣到庭具結作證，更
    係以刑事責任擔保證詞之真實性，復與異議人不相識，而無
    嫌隙瓜葛，實無設詞攀誣或構陷異議人之必要，因認其證言
    係屬可採。則攔停處既已有燈光全亮之巡邏車停放，攔停員
    警並身著反光制服站在路上，且手持發亮指揮棒，衡情一般
    人應可認識係屬員警依法執行勤務，況本件攔停及違規處皆
    有路燈照明，業如前述，堪認亦無視線不清致無法識別之可
    能，則異議人違規闖越紅燈在先，之後遇警攔停復於相距5
    至8 公尺處迴轉，顯係畏懼遭舉發而逃逸無疑，是異議人前
    開所辯，僅屬卸責之詞，自無從採信。
三、綜上所述，異議人確有駕駛重機車闖紅燈及不服稽查而逃逸
    之違規行為，業如前述。則原處分機關分別裁處異議人罰鍰
    1,800 元、3,000 元，並各記違規點數3 點、1 點，自屬有
    據，異議人執前詞認本件裁決不當，為無理由，均應予裁定
    駁回。
四、應依道路交通案件處理辦法第19條，裁定如主文。
中    華    民    國    98    年    3    月     4     日
                  交通法庭  法  官  洪珮婷
以上正本證明與原本無異。
如不服本裁定，應於收受送達後5 日內向本院提出抗告狀。
                            書記官  陳永訓
中    華    民    國    98    年    3     月    4     日


司法院資訊處製作；財團法人民間司法改革基金會備份。
